【裁判字號】    92,台上,6729
【裁判日期】    921127
【裁判案由】    違反槍砲彈藥刀械管制條例
【裁判全文】
最高法院刑事判決                              九十二年度台上字第六七二九號
    上  訴  人  甲○○
    選任辯護人  林萬生律師
右上訴人因違反槍砲彈藥刀械管制條例案件，不服台灣高等法院台中分院中華民國九
十年六月六日第二審判決（八十九年度上訴字第一四二四號，起訴案號：台灣南投地
方法院檢察署八十八年度偵字第二八四號、第三七八號），提起上訴，本院判決如左
：
    主  文
原判決撤銷，發回台灣高等法院台中分院。
    理  由
本件原判決認定：上訴人甲○○於民國八十八年一月八日凌晨零時許，與吳昭男、廖
文宏、莊政勳、李雅琪、劉智惠及徐文輝夫妻等人至南投縣埔里鎮○○路四十號嘉年
華ＫＴＶ八一六包廂內唱歌、飲酒，於同日凌晨零時四十分許，因上訴人誤闖隔壁八
一五包廂，遭該包廂內唱歌之林俊榮、黃海強等人訕笑後返回八一六包廂，莊政勳得
知後即與廖文宏、上訴人前往八一五包廂質問進而發生爭吵，上訴人心有不甘，乃思
予以教訓，遂與莊政勳、廖文宏（均經第一審判決確定）共同基於傷害之犯意聯絡及
行為分擔，由上訴人與廖文宏駕車外出至埔里鎮○○路○段五一一號三樓，由其上樓
取出制式貝瑞塔手槍二支（槍枝管制編號 0000000000、黑色，0000000000 號、銀色
）及制式子彈，而未經許可共同持有之，並回到嘉年華ＫＴＶ與莊政勳會合，由廖文
宏將上開黑色制式手槍交予莊政勳後，三人再進入八一五包廂內，莊政勳即持該黑色
制式手槍槍托毆打黃海強，廖文宏與上訴人則交互以另支銀色制式手槍之槍托或空手
圍毆林俊榮（傷害部分業據林俊榮、黃海強撤回告訴）。嗣經吳昭男（經檢察官另為
不起訴處分）勸阻後，莊政勳、廖文宏及上訴人始先後離去，廖文宏並將上開兩支制
式手槍（內含子彈）帶回埔里鎮○○街一六三巷十八號家中客廳暫放等情。因而維持
第一審論處上訴人共同未經許可，持有手槍罪刑，並諭知應於刑之執行完畢或赦免後
，令入勞動場所，強制工作年之判決，駁回上訴人在第二審之上訴，固非無見。
惟查：(一)、原審判決後，槍砲彈藥刀械管制條例業於九十年十一月十四日修正公布刪
除第十九條之規定，即對於犯同條例第七條、第八條、第十條、第十一條、第十二條
第一項至第三項、第十三條第一項至第三項之罪，經判處有期徒刑者，不得再依第十
九條第一項宣告強制工作之保安處分。原判決以上訴人所犯係第七條第四項、第十二
條第四項之罪，而依修正前第十九條第一項規定，諭知應於刑之執行完畢或赦免後，
令入勞動場所，強制工作，其期間為年。因判決後法律修正之情事變更，其所生結
果，仍視同違背法令，自得據為上訴之理由。(二)、原判決認上開制式貝瑞塔手槍二支
及子彈，係上訴人所有，且係於嘉年華ＫＴＶ八一五包廂內與林俊榮、黃海強等人發
生衝突後，始由上訴人偕同廖文宏駕車至其住處取出折返前揭ＫＴＶ八一五包廂，持
以毆打林俊榮、黃海強等情，係以廖文宏之供述為其主要論據。惟莊政勳於警詢時供
稱：「我與吳昭男、甲○○及廖文宏在埔里鎮○○路『嘉年華ＫＴＶ』八一六包廂喝
酒唱歌，突然甲○○自外回來說：『他與隔壁包廂的人吵架』，我聞言即與甲○○、
廖文宏共同前往欲修理他們，進門後，我便和廖文宏毆打黃海強，黃海強閃躲，廖文
宏即跑到外面，此時甲○○則與該廂房內不詳姓名男子在吵架，不一會兒，廖文宏自
外返回，便自腰間拿出一把手槍交給我，我便持該槍毆打黃海強頭部」等語（見偵字
第二九○號卷第七頁反面），依上開所述，莊政勳與廖文宏第一次進入八一五包廂後
，僅廖文宏一人獨自離開，上訴人則再次進入該廂房與林俊榮等人吵架，如果無訛，
上開制式手槍、子彈似係廖文宏獨自離去取來；嗣雖莊政勳於第一審改稱：「我第二
次進去時是與劉智惠進去的，我沒有看到甲○○與廖文宏，不知他們兩人去那裡」云
云（見一審卷(一)第一四一頁反面），然經上訴人之選任辯護人在原審詰問：「你在警
訊中跟地院的陳述關於甲○○的部分有所矛盾，到底那一次說的才對？（提示偵卷第
七頁反面、原審卷第一宗第一四一頁反面）」時，答稱：「警訊中說的才對」，嗣經
原審訊以：「為什（麼）你在地院陳述會跟警訊中說的不一樣？」時，供稱：「因為
那時候我要跟黃海強和解，林俊榮要跟廖文宏和解。因為黃海強跟林俊榮是一夥的，
如果林俊榮跟廖文宏沒有和解，我跟黃海強就沒辦法和解」、「廖文宏因此叫我配合
他的供詞」、「劉智惠是我的女朋友，我怎麼說她就護著我」等語（見原審卷第一二
八頁），依此所述，其在第一審之供證似非真實，原審雖依劉智惠在警詢之陳述，而
認莊政勳在原審之供證無可採納，然就莊政勳在警詢所為有利上訴人之供述何以亦不
足憑採，則未說明論列，自有判決理由不備之可議。(三)、劉智惠在警詢供稱：「我聽
廖文宏向莊政勳說『東西』我已先拿回去放好，你先離開等語，所以槍枝是在廖文宏
那裏沒錯」（見偵字第二九○號卷第二九頁），而莊政勳等人持前揭手槍毆傷林俊榮
、黃海強後，係由廖文宏借用上訴人之小客車載莊政勳離去，但途經北門加油站時即
將莊政勳趕下車，莊政勳旋為劉智惠以機車接走，廖文宏則將前揭二支制式手槍及子
彈帶回其住處藏放，再將該車駛回上開ＫＴＶ，返還上訴人，此經莊政勳、劉智惠、
廖文宏及上訴人分別供明在卷（見一審卷(一)第四三頁、第四四頁反面、第九七頁反面
至第九九頁，卷(二)第五一頁、第一二五至一二六頁），且扣案之上開槍、彈亦確係經
警在廖文宏之住處取出。則廖文宏向上訴人借車之主要目的，顯係先將上開槍、彈攜
回家中藏置，茍該槍、彈確屬上訴人所有，何以廖文宏不逕將之交還上訴人即可，反
藉詞送莊政勳回家，而向上訴人借車，途中即要求莊政勳先行下車離去，再將上開槍
、彈攜回其住處藏放後，始折返該ＫＴＶ將車交還上訴人？上開制式手槍、子彈是否
上訴人所有，與認定本件犯罪事實及上訴人之利益，均有重大關係，原判決未詳予釐
清，僅依廖文宏之供述，即遽認上開制式手槍、子彈俱屬上訴人所有，自嫌速斷。上
訴意旨指摘原判決不當，非無理由，應認有發回更審之原因。
據上論結，應依刑事訴訟法第三百九十七條、第四百零一條，判決如主文。
中      華      民      國    九十二    年     十一     月    二十七    日
                              最高法院刑事第八庭
                                  審判長法官  陳  炳  煌
                                        法官  陳  世  雄
                                        法官  韓  金  秀
                                        法官  吳  信  銘
                                        法官  徐  文  亮
      右正本證明與原本無異
                                              書  記  官
中      華      民      國    九十二    年     十二     月      三      日
                                                                       Ｑ


司法院資訊處製作；財團法人民間司法改革基金會備份。
